【裁判字號】    88,勞上,3
【裁判日期】    900102
【裁判案由】    確認僱傭關係存在
【裁判全文】
臺灣高等法院臺中分院民事判決  八十八年度勞上字第三號
      上  訴  人  乙○○
      被上訴  人  彰化縣溪湖鎮農會
      法定代理人  甲○
      訴訟代理人  蔡新彬  律師
      複代理  人  洪嘉鴻  律師
                  陳右唯  律師
                  溫文昌  律師
右當事人間確認僱傭關係存在事件，上訴人對於中華民國八十七年十一月二十五日臺
灣彰化地方法院八十七年勞訴字第六號第一審判決提起上訴，本院判決如左：
      主      文
上訴駁回。
第二審訴訟費用由上訴人負擔。
      事      實
甲、上訴人方面：
一聲明：求為判決：
  (一)、原判決廢棄。
  (二)、確認上訴人與被上訴人間之僱傭關係存在。
二陳述：除與原判決所載相同部分予以引用外，補述略稱：
（一）農會人事管理辦法第四十七條第三項規定：「同一年度記大過二次者，應予解
      聘，功過得以相抵」。依上規定，同一年度被記大過二次者始得予以解聘，上
      訴人在八十一年度被記大過之次數僅一次，未達二次，不符上開解聘之條件，
      被上訴人竟以上訴人在八十一年度曾經被記大過為由，將上訴人解聘，顯屬違
      法，其解聘不生效力，兩造間之僱傭關係仍屬存在。
（二）農會人事管理辦第六條規定：「農會員工對於人事評議事項如有異議時，得於
      文到兩週內提出理由，檢證申請覆議，但以一次為限」。上述法條規定農會員
      工對於人事評議事項如有異議，僅能申請覆議一次，且覆議有無理由係由原處
      分機關決定，顯有違憲法第十五條人民之工作權應予保障之規定，其規定應屬
      無效，被上訴人依據上述規定將上訴人之覆議予以駁回，即有未當。
（三）關於農會員工之懲戒，需有農會人事管理辦法第四十六條所定八種情形，始得
      為之，依該法條規定，並無所謂「工作不力」之懲戒事由，被上訴人竟以上訴
      人工作不力為由，將上訴人解僱，顯有違農會人事管理辦法第四十六條之規定
      。
（四）被上訴人於八十一年十一月二十三日召開第七十八次及第八十次人事評議會議
      ，均未通知上訴人到場，未給上訴人答辯之機會，顯有違法。
（五）農會法第四十二條規定：「農會之決議有違反法令、礙公益或逾越其宗旨、任
      務時，主管機關得令撤銷其決議」，此項規定之立法意旨，應係在授予主管機
      關對於農會之議決有介入行政監督之權，與農會及職員間之私法關係無涉，且
      無排除民法上開規定之效力，農會聘請職員係屬私法上僱傭關係之性質，解聘
      為僱傭關係之終止，並非行政處分。職員對之如發生爭執，應提起民事訴訟以
      求解決。
（六）家畜保險主辦員有免除因業績優劣或營利盈虧而受懲戒之保障，家畜保險辦法
      第三條之一規定，家畜保險委託農會辦理之，並以飼養家畜之農民為要保人。
      同法第六條規定，農會辦理家畜保險所需管理費用，由各級政府編列預算補助
      之。又農會財務處理辦法第十六條規定，會計科目分類如左：（三）經費所入
      所出類：適用於保險事業、農業推廣事業。依上述規定，農會承辦之「家畜保
      險業務」，為政府委託農會辦理之業務，非農會本身業務，農會經營「家畜保
      險業務」，其管理費用由政府補助，足見農會負責承辦該項業務之人員，若經
      營績效不佳，不必受懲戒，玆被上訴人竟以上訴人八十一年度承辦「家畜保險
      業務」績效不良為由，對上訴人為記大過之處分，進而將上訴人解聘，終止僱
      傭關係，於法應屬無效。
（七）參照台灣高等法院台南分院八十八年勞上易字第三號判決意旨，被上訴人依據
      農會人事管理辦法第六條之規定，將上訴人解聘，其法源依據應屬無效。又依
      最高法院八十九度台上字第一七三七號判決意旨，本件被上訴人將上訴人解聘
      ，違反一事不再理原則、相當性原則及解僱之最後手段性原則，足證兩造間之
      僱傭關係，不因被上訴人之非法解僱上訴人而歸於消滅。
三、證據：除引用原審立證方法外，補提彰化縣溪湖鎮農會八十一年度第二次家畜保
    險毛豬運銷飼料供銷業務檢討及八十三年度目標數量分配會議記錄、彰化縣八十
    一年度家畜保險部各項業務九月底業績表、八十二年鄉鎮市農會家畜保險再保佣
    金率調整表、溪湖鎮農會八十一年度保險部九、十月份工作報告、溪湖鎮農會第
    七十八次、第八十次暨第八十一次人事評議小組會決議錄、彰化縣溪湖鎮農會函
    、簽呈、溪湖鎮農會考核通知單、內政部八十九年一月二十日函、彰化縣政府函
    、臺灣高等法院臺南分院八十八年度勞上易字第三號民事判決、最高法院八十九
    年度台上字第一七三七號判決、法務部移文單、（以上均為影本）各一件、台灣
    省政府農林廳函、證明書（以上均為影本）各二件為證。並聲請向台灣省農會及
    彰化縣政府農業局函查彰化縣各鄉鎮八十一年度辦理家畜保險業務績效考評等第
    之資料。
乙、被上訴人方面：
一、聲明：求為判決：駁回對造之上訴。
二、陳述：除與原判決所載相同部分予以引用外，補述略稱：
（一）按各級農會人事管理辦法，由中央主管機關定之，員工之解聘由農會人事評議
      小組評議，農會聘僱人員之考核獎懲由總幹事為之，農會聘僱人員之考核，應
      於年終時辦理，並依平時績效考核成績按左列規定評定等級予以獎懲；丁等，
      年度考核未滿六十分者，經考核列丁等者應予解聘或解僱，農會人事評議小組
      評議結果經總幹事核定後行之，並報請主管機關備查，農會法第四十九條之一
      、農會人事管理辦法第五條第二款、第四十二條前段、第四十三條第一項第五
      款及第六條定有明文。查內政部已就各級農會人事管理訂立農會人事管理辦法
      ，以作為農會人事管理之依據。因此，有關員工之解聘事宜，應由農會人事評
      議小組評議決定。
（二）被上訴人對上訴人之解聘程序皆屬合法：上訴人工作不力，不服調遣，七十八
      年度、八十年度員工年終考核成績皆為丙等，八十一年度家畜保險業務，進度
      嚴重落後，經人評會決議記大過一次，上訴人經糾正後仍視若無聞，我行我素
      ，為此八十二年度由總幹事及農會人事評議小組共同決議其考績為丁等並予解
      聘，被上訴人即於八十二年四月十九日將解聘函送交彰化縣政府備查，上訴人
      於八十二年五月四日向彰化政府陳情申請複議，彰化縣政府同年五月十日，以
      上訴人申請函文准予複審，嗣經被上訴人依彰化縣政府函於八十二年五月十八
      日召開第八十一次人評會複審，仍維持原議，再送彰化縣政府，彰化縣政府於
      八十二年五月二十二日收受維持原議函後，於同年五月二十七日函被上訴人依
      人事管理辦法第六條有關規定辦理，被上訴人遵照彰化縣政府上述函文意旨，
      依農會人事管理辦法第六條之規定，將上訴人解聘，完全合法。
（三）上訴人引用台灣高等法院台南分院八十八年勞上易字第三號判決，主張被上訴
      人依據農會人事管理辦法第六條之規定，將上訴人解聘，其法源依據應屬無效
      。又援引最高法院八十九年度台上字第一七三七號判決之內容，主張本件被上
      訴人將上訴人解聘，違反一事不再理原則、相當性原則及解僱之最後手段性原
      則云云。惟查上述台灣高等法院台南分院以及最高法院之判決，其前提事實，
      均與本件解僱之事實不同，自難比附援引。
（四）被上訴人對上訴人予以記大過及考核丁等解聘之處分係屬合法適當：
  １、上訴人辯稱其於八十一年間辦理家畜保險業務，該項業務係政府委託業務，其
      管理費用由政府補助，足見農會負責承辦該項業務之人員，若經營績效不佳，
      不必受懲戒云云，並非真實。
  ２、上訴人又辯稱：關於農會員工之懲戒，需有農會人事管理辦法第四十六條所定
      八種情形，始得為之，依該法條規定，並無所謂「工作不力」之懲戒事由，被
      上訴人竟以上訴人工作不力為由，將上訴人解僱，顯有違農會人事管理辦法第
      四十六條之規定云云。惟被上訴人人事評議小組係依上訴人平常工作態度等一
      般觀察而後評定其等第。是上訴人主張被上訴人違反農會人事管理辦法第四十
      六條，實屬無稽。
  ３、上訴人另辯稱：被上訴人召開第七十八次及第八十次之人事評議會議，未通知
      其到場答辯，各該次會議之決議有違法不當情事云云。惟查，綜觀農會人事管
      理辦法就員工之獎懲及考核解聘等事項，並未規定應讓上訴人在場申辯舉證。
      是上訴人以此指責，顯非可採。
（五）上訴人復辯稱：農會員工對於評議事項如有異議，僅能向原議決機關覆審一次
      別無其他救濟途徑，此項規定與憲法保障工作權之精神相違云云。按憲法第十
      五條規定人民之工作權應予保障，惟如何保障工作權，應由立法機關視工作之
      性質定之，而立法機關就農會人事管理係交由內政部訂定行政命令，因此內政
      部之解釋命令既已規定，對於人事評議事項如有異議得申請覆議，已足保障農
      會員工之工作權。所以人事評議小組雖為終局之決定，然尚不得因其未規定由
      其他機關為覆審，或得多次申請覆審，即謂與憲法第十五條有所違背。
三、證據：除引用原審立證方法外，補提彰化縣政府函、溪湖鎮農會八十一年度保險
    部九、十月份工作報告紀錄（均為影本）各一件為證，並聲請訊問證人蔡炳煌。
丙、本院依職權訊問證人楊忠鑑。
      理      由
一、本件被上訴人之法定代理人原為楊煥樹，八十八年六月十四日變更為甲○，有彰
    化縣政府圖記證明足憑（本院卷一第六十二頁），被上訴人之法定代理人雖有變
    更，但被上訴人有委任訴訟代理人為訴訟行為，訴訟程序不因而當然停止。又甲
    ○就任被上訴人之法定代理人後，於八十八年七月十三日，就本件訴訟，出具委
    任狀，選任訴訟代理人為訴訟行為，其後並均以甲○為被上訴人之法定代理人具
    狀提出答辯，顯有承受訴訟之意思表示，先予鈙明。
二、本件上訴人主張：伊自六十九年九月十五日起受僱於被上訴人，任職期間負責盡
    職，績效優良，詎被上訴人以工作不力為由，評定伊八十一年度年終考核為丁等
    ，並於八十二年四月二十二日將伊解聘，惟伊在八十一年度並無工作不力情事，
    且被記大過之次數僅一次，尚未達同一年度被記大過二次始能解聘之要件，被上
    訴人竟將伊解聘，顯有未當。又被上訴人召開人事評議小組會議，未通知伊到場
    答辯，均屬違法。另農會人事管理辦第六條有關農會員工對人事評議事項如有異
    議，其申請覆議以一次為限之規定，有違憲法保障人民工作權之旨趣，應屬無效
    ，被上訴人援引該條無效之法條將伊解僱，亦屬違法，被上訴人將上訴人解聘為
    不合法，不生解聘效力，兩造間之僱傭關係仍屬存在，爰求為確認兩造間僱傭關
    係存在之判決。
三、被上訴人則以：上訴人於八十一年間，辦理家畜保險業務，進度嚴重落後，經人
    事評議小組決議記大過一次。由於上訴人前曾於七十八年度辦理毛豬保險業務績
    效不良，被記過一次，經糾正後仍未見改善，八十一年度辦理家畜保險業務，進
    度仍嚴重落後，被上訴人人事評議小組開會決議將上訴人八十一年度考績評定為
    丁等並予解聘，報經彰化縣政府於八十二年四月十九日復函同意備查，上訴人向
    彰化縣政府陳情並申請覆議，被上訴人於八十二年五月十八日召開第八十一次人
    事評議小組覆審會議，經討論結果仍維持原決議，陳報彰化縣政府，該府於八十
    二年五月十七日函指示被上訴人應依農會人事管理辦法第六條有關解聘之規定辦
    理，被上訴人遵照該府上述函文意旨，依據農會人事管理辦法第六條之規定，將
    上訴人解聘，並無不合。上訴人係因八十一年度考績經評定為丁等而被依農會人
    事管理辦法第四十三條解聘，並非因該年度被記大過二次而被依同辦法第四十六
    條解僱，上訴人辯稱：被上訴人依上述辦法第四十六條記大過二次為由予以解僱
    云云，即有誤會。又人事法規並未規定人事評議小組開會時，應通知受處分人到
    場答辯，是被上訴人召開第七十八次及第八十次人事評議小組會議，未通知上訴
    人到場答辯，並無違法。另農會人事管理辦法第六條有關農會員工對人事評議事
    項如有異議，其申請覆議以一次為限之規定，並無違憲，被上訴人依該規定將上
    訴人解僱，並不違法等語，資為抗辯。
四、上訴人主張：伊自六十九年九月十五日起受被上訴人僱用，擔任家畜保險技術員
    ，被上訴人於八十二年四月二十二日，以伊工作不力，評定八十一年度年終考核
    為丁等並予解聘，固為被上訴人所不否認，惟被上訴人辯以：上訴人自八十年九
    月至八十一年十月五日間，擔任毛豬保險業務主辦員，承辦家畜保險業務，至八
    十一年十月底，僅投保一千四百頭，距年度計劃保險頭數八千頭，僅達成預算進
    度百分之一七‧五，因此經被上訴人所屬人事評議小組於八十一年十一月二十三
    日，召開第七十八次會議決議記大過一次，八十二年三月十九日，人事評議小組
    召開第八十次會議，決議上訴人八十一年度之年終考核為丁等，並予解聘後，被
    上訴人報請主管機關彰化縣政府以八十二年四月十九日八二彰府農輔字第一二○
    四三五號函同意備查，嗣上訴人向彰化縣正府陳情，該府轉請被上訴人之人事評
    議會覆審，經被上訴人所屬人事評議小組第八十一次會議議決維持原議，並報請
    彰化縣政府以八十二年五月二十七日八二彰府農輔字第一三四○三四號函復被上
    訴人應依依照農會人事管理辦法第六條有關規定辦理，被上訴人因而依據農會人
    事管理辦法第六條、第四十三條第一項第五款之規定，將上訴人解聘等情，業據
    證人即被上訴人農會辦理人事管理之職員楊忠鑑於本院結證屬實，並有其所提彰
    化縣溪湖鎮農會第八十一次人事評議小組會決議錄、第七十八次人事評議小組會
    決議錄、第八十一次人事評議小組會決議錄、彰化縣政府八十二年五月二十七日
    八二彰府農字第一三四０三四號函、彰化縣溪湖鎮農會職員解聘評議清冊、溪湖
    鎮農會考核通知單（以上均為影本）附卷足憑（見本院卷二第九十九頁、第一○
    ○頁、第一一六至一四八頁），足見被上訴人所辯，堪信為真實。
五、按農會人事管理辦法第四條規定：「農會設人事評議小組，由總幹事就各部門主
    管以上人員中指定五至七人組成之，並以總幹事為召集人」。第五條：「農會人
    事評議小組評議事項如左：一、員工之聘僱、職等及薪點。二、員工之解聘及解
    僱。三、員工之考核、獎懲及升遷。四、員工之退休、資遣及撫卹。五、其他由
    總幹事交議事項」。第六條：「農會人事評議小組評議結果經總幹事核定後行之
    ，並報請主管機關備查」。第四十三條第一項第五款：「農會聘僱人員之考核，
    應於每年年終時辦理，並依平時績效考核成績按左列規定評定等級予以獎懲：
    五、丁等：年度考核未滿六十分者。經考核列丁等者應予解聘或解僱」。本件上
    訴人經被上訴人所屬人事評議小組評議八十一年度年終考核為丁等，並進而依據
    農會人事管理辦法第四十三條第一項第五款之規定予以解聘，核被上訴人對上訴
    人所為之上述年度考核等第之評定、解聘、覆審等程序，形式上均符合右揭人事
    管理辦法之規定，上訴人既經被上訴人依據上述農會人事管理辦法之規定予以解
    聘，則兩造間之僱傭關係即因解聘而歸於消滅。
六、上訴人於被解聘五年後始提起本件訴訟，提出彰化縣溪湖鎮農會八十一年度第二
    次家畜保險毛豬運銷飼料供銷業務檢討及八十三年度目標數量分配會議記錄、彰
    化縣八十一年度二百頭以上養豬場養豬廢水輔導進度表、彰化縣八十一年度家畜
    保險部各項業務九月底業績表、八十二年鄉鎮市農會家畜保險再保佣金率調整表
    、溪湖鎮農會八十一年度保險部九、十月份工作報告、彰化縣政府函等文件（見
    原審卷第二十一至二十七頁），主張伊於八十一年度參加彰化縣畜產推廣人員教
    育訓練「成績優良」，承辦養豬場廢水輔導設置比例全縣排名第七，八十一年度
    家畜保險關於飼料供銷項目業績達成目標比率百分之一一七‧一，績效為全縣第
    一，認伊八十一年度之考評應不致被列為丁等，顯係被上訴人故意評定劣等云云
    。但查：上訴人於八十一年度參加彰化縣畜產推廣人員教育訓練成績雖達九二‧
    五，惟參加者僅八個單位，上訴人之成績係與另一名參加者併列最後一名，成績
    低劣。又上訴人於八十一年度承辦家畜保險、運輸保險、毛豬運銷達成率各為百
    分之一七‧五、二六‧六三及七九‧四五，績效不佳，並非如上訴人所稱「成績
    優良」。況依農會人事管理辦法第四十三條第一項之規定，關於農會聘僱人員之
    考核，應依平時執行業務之績效評定其等第，上訴人所指承辦右揭業務之績效，
    當已經被上訴人人事評議小組在年度考核評定等第時全盤納入考量，自不得於該
    人事評議小組評定上訴人八十一年度考核等第為丁等，並予解聘，經覆議結果，
    仍維持原議以後，再以其承辦某項業務績效優良而爭執人事評議小組評定之年度
    考核等第有何不當，是上訴人右揭主張，自非可採。
七、上訴人雖另主張：農會人事管理辦法第四十七條第三項規定：「同一年度記大過
    二次者，應予解聘，功過得以相抵」。依上規定，同一年度被記大過二次者始得
    予以解聘，上訴人在八十一年度被記大過之次數僅一次，未達二次，不符上開解
    聘之條件，被上訴人竟以上訴人在八十一年度曾經被記大過為由，將上訴人解聘
    ，顯屬違法，其解聘不生效力，兩造間之僱傭關係仍屬存在等語。惟為被上訴人
    所否認。查被上訴人人事評議小組係以上訴人於八十一年間負責之家畜保險業務
    進度嚴重落後，被記大過一次，且經糾正後仍未改善，我行我素，因而決議評定
    上訴人八十一年度之考績為丁等並予以解聘之情，已見前述，並非以記大過為解
    聘之唯一原因，顯見上訴人上述主張，並非有據。
八、上訴人又主張：農會人事管理辦法第六條規定：「農會員工對於人事評議事項如
    有異議時，得於文到兩週內提出理由，檢證申請覆議，但以一次為限」。上述法
    條規定農會員工對於人事評議事項如有異議，僅能申請覆議一次，且覆議有無理
    由係由原處分機關決定，顯有違憲法第十五條人民之工作權應予保障之規定，其
    規定應屬無效，被上訴人依據上述規定將上訴人之覆議予以駁回，即有未當云云
    。按農會人事管理辦法係由主管機關內政部所訂頒，其內容是否牴觸憲法，應由
    權責機關解釋之，上訴人迄未證明農會人事管理辦法上開法條業經權責機關解為
    牴觸憲法，自仍應予適用，上訴人上述主張，亦非有據。
九、上訴人復主張：關於農會員工之懲戒，需有農會人事管理辦法第四十六條所定八
    種情形，始得為之，依該法條規定，並無所謂「工作不力」之懲戒事由，被上訴
    人竟以上訴人工作不力為由，將上訴人解僱，顯有違農會人事管理辦法第四十六
    條之規定云云。惟為被上訴人所否認，查：被上訴人人事評議小組係依據同法第
    四十三條第一項第五款「年度考核未滿六十分，經考核列丁等者，應予解聘或解
    僱」之規定，將上訴人予以解聘，並非依據同法第四十六條關於農會員工懲戒之
    規定將上訴人解聘，已如前述〔見本判決理由欄四、五所載〕，是上訴人主張：
    伊無農會人事管理辦法第四十六條所定之懲戒事由，被上訴人將伊解聘，有違該
    條之規定云云，亦屬無據。
十、上訴人再主張：被上訴人於八十一年十一月二十三日召開第七十八次及第八十次
    人事評議會議，均未通知上訴人到場，未給上訴人答辯之機會，顯有違法云云。
    惟查農會人事管理辦法並未規定農會人事評議小組召開會議時應通知被處分之員
    工到場說明或辯解；上訴人就其主張，復未能舉證證明被上訴人召開上述會議有
    何違法之處，自難採憑。
十一、上訴人引用台灣高等法院台南分院八十八年勞上易字第三號判決，主張被上訴
      人依據農會人事管理辦法第六條之規定，將上訴人解聘，其法源依據應屬無效
      云云。查上述判決之前提事實為：農會聘僱之人員涉嫌貪污，應俟刑事部分提
      起公訴後，始得依農會法第四十六條之一第一項之規定，予以停止職務。而本
      件上訴人並無涉嫌刑事犯罪行為，事實不同，自難援引上述判決，逕認被上訴
      人將上訴人解聘之行為為無效。上訴人另援引最高法院八十九年度台上字第一
      七三七號判決之內容，主張本件被上訴人將上訴人解聘，違反一事不再理原則
      、相當性原則及解僱之最後手段性原則云云。惟查上述最高法院判決之事實為
      ：
      當事人以查看電腦看板為由請求出差，填寫出差簿，經主管批准，並未出差，
      擅自將已核章之出差記錄以立可白予以塗掉，反誣指其主管不准其出差之不當
      行為，經農會之人事評議小組議決議，依農會人事管理辦法第四十七條規定予
      以記二大過解聘。其事實顯與本件上訴人係八十一年度家畜保險業務，進度嚴
      重落後，上訴人經人評會決議記大過一次，上訴人經糾正後仍視若無聞，我行
      我素，且八十一年度工作不力，經被上訴人人事評議小組決議，依農會人事管
      理辦法第四十三條第一項第五款之規定，將上訴人八十一年度之考績為列丁等
      並予解聘有異，兩者顯不相同，自無適用最高法院判決意旨，認為被上訴人解
      僱上訴人之行為有違一事不再理原則、相當性原則及解僱之最後手段性等原則
      。
十二、上訴人再主張：伊於八十一年間辦理家畜保險業務，該項業務係政府委託業務
      ，其管理費用由政府補助，足見農會負責承辦該項業務之人員，若經營績效不
      佳，不必受懲戒云云。惟查遍觀家畜保險辦法並未規定承辦家畜保險業務之人
      員若經營績效不佳，不必受懲戒，況依該辦法第十五條規定，各級政府對各承
      辦家畜保險農會之業務及財務情形，除定期考核檢討外，並得實施臨時檢查，
      由此足證家畜保險業務亦有業績優劣之評比，因此，家畜保險業務雖係政府委
      託業務，既交由上訴人辦理，即屬上訴人之業務範圍，上訴人當盡力達成任務
      ，而上訴人八十一年度之保險業績嚴重落後，被上訴人予上訴人記大過之懲戒
      ，於法並無不合，上訴人上述主張，顯非有據。
十三、綜上所述，上訴人既經被上訴人依據農會人事管理辦法第四十三條之規定予以
      解聘，則兩造間之僱傭關係因而消滅，從而上訴人訴請確認兩造間之僱傭關係
      存在，即屬無據，原審為上訴人敗訴之判決，核無不合，上訴意旨，猶執前詞
      ，指摘原判決失當，求予廢棄，非有理由，應予駁回。
十四、據上論結：本件上訴為無理由，依民事訴訟法第四百四十九條第一項、第七十
      八條，判決如主文。
中      華      民      國      九十     年      一       月     二     日
~B1民事第一庭審判長法  官  楚汝聰
~B2                法  官  陳蘇宗
~B3                法  官  邱森樟
右為正本係照原本作成。
如對本判決上訴，須於收受判決送達後二十日內向本院提出上訴書狀，其未表明上訴
理由者，應於提出上訴後二十日內向本院提出上訴理由書（須按他造人數附具繕本）
，並繳納送達用雙掛號郵票拾份（每份參拾肆元）。
上訴時應提出委任律師或具有律師資格之人之委任狀；委任有律師資格者，另應附具
律師及格證書及釋明委任人與受任人有民事訴訟法第四百六十六條之一第一項但書或
第二項（詳附註）所定關係之釋明文書影本。
~B                書記官  盧東煥
中      華      民      國     九十      年      一       月     五     日
附註：
民事訴訟法第四百六十六條之一（第一項、第二項）
對於第二審判決上訴，上訴人應委任律師為訴訟代理人。但上訴人或其法定代理人具
有律師資格者，不在此限。
上訴人之配偶、三親等內之血親、二親等內之姻親，或上訴人為法人、中央或地方機
關時，其所屬專任人員具有律師資格並經法院認為適當者，亦得為第三審訴訟代理人
。
                                                                        Ｙ


司法院資訊處製作；財團法人民間司法改革基金會備份。
